【裁判字號】    99,再易,15
【裁判日期】    990407
【裁判案由】    再審之訴
【裁判全文】
臺灣高雄地方法院民事裁定              99年度再易字第15號
抗  告  人  乙○○
相  對  人  甲○○
上列當事人再審之訴事件，抗告人對於中華民國99年3 月22日本
院99年度再易字第15號第二審裁定提起抗告，本院裁定如下：
  主  文
抗告駁回。
抗告費用由抗告人負擔。
  理  由
一、抗告意旨略以：抗告人係於民國99年1 月14日具狀向台灣高
    雄地方法院提起再審之訴，惟原裁定竟謂抗告人遲至99年1
    月16日始行提起再審之訴云云，並俱以計算有無違背提起再
    審之期間，顯有認定事實與卷內證據不符之違背法令；又原
    審裁定末頁僅記載「如不服本判決，僅得以適用法規顯有錯
    誤為理由逕向最高法院提起上訴，但須經本院許可。提起上
    訴，應於收受送達後二十日內向本院提出上訴狀，同時表明
    上訴理由…」等語，對於抗告期間及抗告法院則付之闕如，
    則原審裁定既漏未記載「抗告期間及抗告法院」等救濟資訊
    ，且錯誤記載為「上訴期間及上訴法院」等救濟資訊，程式
    上自有重大瑕疵，且影響當事人權益至鉅，自屬重大違背法
    令，應予撤銷等語。
二、按再審之訴訟程序，準用關於各該審級訴訟程序之規定。又
    對於簡易訴訟程序之第二審裁判，當事人僅得以其適用法規
    顯有錯誤為理由，逕向最高法院提起上訴或抗告。且對於簡
    易訴訟程序之第二審裁判，提起第三審上訴或抗告，須經原
    裁判法院之許可；前項許可，以訴訟事件所涉及之法律見解
    具有原則上之重要性者為限，民事訴訟法第505 條、第436
    條之2 第1 項、第436 條之3 第1 、2 項分別定有明文。另
    所謂適用法規顯有錯誤，係指原第二審判決就其取捨證據所
    確定之事實，適用法規顯有錯誤而言，不包括認定事實不當
    之情形在內；而所謂原則性之重要性，則係指該訴訟事件所
    涉及之法律問題意義重大，而有加以闡釋之必要者而言，最
    高法院80年台上字第1326號著有判例可資參照。
三、經查：抗告人前向本院起訴請求確認系爭本票債權不存在，
    初由本院岡山簡易庭以91年度岡簡字第473 號判決駁回抗告
    人之訴，因抗告人不服該判決提起上訴，經本院以92年度簡
    上字第441 號判決上訴駁回確定，其後抗告人雖於99年1 月
    14日具狀以該確定判決具有民事訴訟法第496 條第1 項第1
    款、第11款所定事由而提起再審之訴，嗣經本院認定抗告人
    之請求顯逾同法第500 條第1 項所定不變期間，遂以再審之
    訴不合法而逕以裁定駁回。茲抗告人雖以上揭理由提起本件
    抗告，惟參諸卷附再審起訴狀（參見本院卷第3 頁）上確實
    記載提起抗告日期為「99年1 月14日」，可知原裁定確有誤
    載抗告日期之瑕疵，然就原裁定理由與卷附相關事證交參以
    觀，此等瑕疵尚無礙於抗告人提起再審之訴客觀上業已罹於
    上述不變期間之認定，自不容抗告人任意指摘原裁定有何違
    背法令之不當。次者，訴訟事件得否上訴或抗告，及上訴或
    抗告之不變期間，均係基於法律之規定，殊不因法院之判決
    正本上有無記載或其記載是否錯誤，而可變更法律之規定，
    最高法院29年抗字第98號、32年抗字第255 號分別著有判例
    意旨可資參照。準此，觀乎本件原裁定附記事項所記載：「
    如不服本判決，僅得以適用法規顯有錯誤為理由逕向最高法
    院提起上訴，但須經本院許可。提起上訴，應於收受送達後
    20日內向本院提出上訴狀，同時表明上訴理由…」等內容，
    確有將其中關於「抗告」等語誤繕為「上訴」之不當，然參
    諸此等附記內容性質上本屬教示事項，縱有誤載，非僅並未
    因此變更既有法律規定內容，亦無從發生任何妨礙當事人於
    法定不變期間內所得為訴訟行為之效果，故抗告人猶執此主
    張原裁定有重大違背法令云云，誠屬無稽。綜上所述，本件
    抗告意旨雖已表明原裁定錯誤之處，惟依其理由暨所涉及法
    律見解亦難謂具有原則上之重要性，揆諸前揭說明，本件抗
    告不合法，應予駁回。
四、據上論結，依民事訴訟法第505 條、436 條之4 第2 項、第
    95條、第78條，裁定如主文。
中    華    民    國    99    年    4     月    7     日
                  民事第六庭  審判長法官  楊國祥
                                    法官  李怡諄
                                    法官  陳明呈
以上正本係照原本作成。
如不服本裁定應於送達後10日內向本院提出再抗告狀，並繳納再
抗告費新台幣1000元。再為抗告應以適用法規顯有錯誤為理由，
並經本院之許可，該許可以原裁定所涉及之法律見解具有原則上
重要性者為限，並委任律師為代理人。
抗告人之配偶、三親等內之血親、二親等內之姻親，或抗告人為
法人、中央或地方機關時，其所屬專任人員具有律師資格並經法
院認適當者，亦得為第三審代理人。
前項情形應於提起再抗告或委任時釋明之。
中    華    民    國    99    年    4    月    7     日
                                    書記官  劉音利

司法院資訊處製作；財團法人民間司法改革基金會備份。
